臺灣屏東地方法院民事判決　九十年度訴字第一三○號
　　原　　　告　乙　○
　　被　　　告　甲○○
右當事人間請求侵權行為損害賠償事件，本院判決如左：
    主      文
被告應給付原告新台幣貳佰壹拾貳萬零伍佰柒拾貳元及自民國八十八年十月十五日起
至清償日止，按週年利率百分之五計算之利息。
訴訟費用由被告負擔。
本判決於原告以新台幣柒拾萬元供擔保後，得假執行。但被告於假執行程序實施前，
如以新台幣貳佰壹拾貳萬零伍佰柒拾貳元預供擔保，得免為假執行。
    事      實
甲、原告方面：
一、聲明：求為判決(一)被告應給付原告如主文第一項所示金額及自起訴狀繕本送達翌
    日（即八十八年十月十五日）起至清償日止，按週年利率百分之五計算之利息。
    (二)願供擔保，請准為假執行之宣告。
二、陳述：
(一)按因故意或過失、不法侵害他人權利者，負損害賠償責任，故意以背於善良風俗
    之方法，加損害於他人者亦同，民法第一百八十四條定有明文，本件原告乙○於
    民國八十六年五月二日，透過代書甲○○向金主洪美娟借款一千萬元以償還積欠
    其他債權人之借款，並以其所有之房地設定同額之抵押權予洪美娟，且簽發一千
    萬元本票及同額收據各一紙交甲○○收執資為借款之擔保，洪美娟預扣六十萬元
    之利息後，於八十六五月八日及同年五月十三日分別將六百八十萬元及二百六十
    萬元匯入甲○○之妻曾鳳嬌之帳戶，詎甲○○取得洪美娟匯入之九百四十萬元後
    ，竟意圖為自己不法之所有，除代乙○償積欠李和順之九十五萬元及李信法、李
    潘秋玉夫妻四百九十八萬元及台灣中小企業銀行之一百零二萬九千四百二十八元
    外，除其應收取之仲介費及辦理抵押權設定之代書費用三十二萬元，餘款二百十
    二萬零五百七十二元拒不返還乙○，而將其因業務所持有洪美娟借予乙○之二百
    一十二萬零五百七十二元，予以侵吞入己。被告所涉犯罪事實，侵權行為案經台
    灣屏東地方法院檢察署以八十八年度偵字第六五一號案件起訴，並經　鈞院刑事
    庭判決被告徒刑一年十月在案，被告雖上訴，惟經台灣高等法院高雄分院九十年
    上易字第五０九號判決駁回上訴在卷，被告顯有侵權行至為灼然。而原告並因其
    侵權行為受有二百一十二萬零五百七十二元之損害，為此爰依侵權行為法之規定
    ，請判如訴之聲明所載。
(二)本件被告答辯其曾於設定抵押後，分二次給付給原告，並由原告親自清償債務人
    ，本件抵押權設定後被告並未拿到分文，而所有款項均由被告私擅處理，本件被
    告一再強調為原告親自清償所有欠款，由如下諸點即明被告未取得分文：
  (一)被告稱八十六年五月二日原告先行向被告支領九十二萬元，惟查：九十六年五月
    二日該筆九十二萬元係洪美娟借予另一債務人曾水木新台幣壹佰萬元之資金，預
    扣利息六萬元，故匯入九十四萬元於曾鳳嬌帳，此與被告稱係與他人生意往來為
    自己的錢用以代墊予乙○，完全不符，且曾水木亦自承於設定抵押後，（四月二
　　十六日）二、三日取得九十多萬，與洪美娟八十六年四月三十日匯入九十四萬相
    符，足證被告稱原告向其預先支領九十二萬元，顯然與事實不符，況果有預先支
    領，被告為專業代書何以未書立任何書面俾為憑據，顯與事實不符。而被告林子
    振為証明其有交付九十二萬一事，請求傳訊証人陳村裕以証有交付一事，惟查該
    証人顯屬偽証，蓋：
  １果有上開証人何以於第一審中均未曾聽聞該証人在場，且此重要証人均未見其聲
    請傳喚。
  ２証人稱乙○「開口說要借一千萬元，林說銀行的代辦文件都辦好了，可以借了，
    但林代書說沒那麼多錢，林代書當時有拿錢給她」，被告甲○○指稱九十二萬元
    係於乙○第一次權狀到代書處時先支付，惟當時抵押權未設定或銀行均未開始辦
    理塗銷何來「銀行之代辦文件都辦好一事」，足証証人偽証。
  ３原告訴訟代理人發現其証言已有漏洞繼請求詢問「既林說代辦文件好了，為何沒
    有拿到如數的錢？」，証人即改口「至於其辦貸款的詳情，我不很瞭解」。
  ４乙○係向洪秀娟借錢並未向「銀行」貸款，証人稱向銀行貸款與事實明顯出入。
  ５又當時所有手續均未開始辦理，僅第一次與代書見面，証人竟稱「手續已辦好了
    」，均足証証人胡言亂語。
  ６再証人認識甲○○之妻，問其當日何人在場，稱「當時還有林代書、李和順、其
    他的人我不認識」，然第一次到代書處，林代書之妻在場，而當日乙○甫交付文
    件，洪美娟亦至設定抵押之土地看過後才決定要借款，乙○與代書非親非故，何
    以在未書立任何文件之下，且金主尚未決定借款之情況下即冒然借款殊違常情。
　７且林子振於偵查中自始未曾提起先預支九十二萬元一事，此由「洪美娟匯給我，
　　我領一千萬現金給乙○」（參八十八年二月五日筆錄），而事後法院命其提出帳
　　簿時始改稱於借款當日八十六年五月二日先預支九十二萬元及地政規費代書費三
    萬元，此與被告稱「我拿一千萬給他，他當場拿三十萬的仲介費及二萬左右的代
    書費給我」，即代書費是事後金主匯款進來時才給付，拿代書費之金額多寡及時
    間完全不符，足証被告稱有給付原告九十二萬元，顯為附合其存摺內適有該筆金
    額之說詞，且其供述前後矛盾不一，衡之常情，甫要求借款所有手續均未辦理地
    政規費未有支出，如何結算。
  ８而被告稱將洪美娟匯入交曾水木之錢過了一星期，於五月九日及十日再分別給曾
    水木，惟查曾水木當時係先向洪美娟借款，且已設定好抵押權，則甲○○未將美
    娟匯入之錢交付已有先抵押權擔保之曾水木，反而逕將錢交給未辦妥抵押權之尚
    未擔保之乙○，寧非大違常情，而其私擅將洪美娟轉入之借款移為他用豈非侵占
    ，而該筆洪美娟金主匯入款其竟稱為自己做生意週轉，賺來的錢故領出借給乙○
    ，無非用以脫卸自己並未交付九十二萬元之事故以帳戶內同日該筆款項稱係交乙
    ○，惟經一審刑庭查明確為洪美娟匯入並非其生意款，均足證被告並未有給付九
    十二萬給原告。
  (二)至證人李和順附和被告甲○○即林子振之詞證稱：伊分別借款九十萬、八十萬予
    乙○且未設抵押，該二筆款項乙○係同時清償，清償時伊有開證明，是時九十萬
    的本票不見了，而清償係於甲○○代書事務所，是時尚有李信法、李潘秋玉在場
    ，錢是乙○親手拿給伊的，計二百一十萬元，伊將一百五十萬存郵局，六十萬生
    意運用，切結書是伊找本票找好幾個月找不到才寫的，伊簽名云云（見偵卷第八
    十七、八十八、八十九面）。惟參酌下列事項，李和順之證詞顯屬偽証：
  １原告乙○僅積欠證人李秋順六十五萬元而因係林子振私擅代償，故任意清償至九
    十五萬元，此有附之李和順所書立交乙○收執以為還款證明之切結書亦載明乙○
    所清償之金額係九十五萬元可為証，而此為林子振所親自書寫，果當時確有清償
    二百十萬元當不致僅寫九十五萬元。
  ２證人李和順稱是原告親自在代書處還錢給他的，此與被告於偵查中稱原告在何處
    還錢給李和順，他不知道二者不符。
  ３本件洪美娟之款項係於八十六年五月八日及十三日分二次匯入被告之妻之帳戶內
    ，其中第一次匯六百八十萬元，第二次匯二百六十萬元，有匯款回條二份附卷可
    參，但本件李信法夫妻之獲清償之金額共四百八十萬元，此業經李潘秋玉陳明在
    卷，另外在五月八日又清償台灣中小企業銀行約一百零三萬元，此有台灣中小企
    業銀行潮州分行八十八年十月八日潮發字第二二九三號函可參，前開二筆金額共
    五百八十三萬元，則洪美娟第一次匯入之款項所餘不過九十七萬元左右，如何能
    同時清償李和順二百十萬元，且由被告所提出其妻曾鳳嬌之存摺明細資料（見原
    審卷第六十七頁），其於洪美娟匯入六百八十萬元後，僅有領四百八十萬元及一
    百零三萬元之紀錄，並無提領二百十萬元之紀錄，且當日其存摺內所餘金額亦不
    過一百零七萬餘元，自無提領二百十萬元以清償李和順之可能。
  ４證人李和順嗣於刑庭一審改證稱：伊去過二次甲○○代書事務所，一次是五月八
    日，第一次沒拿到錢，第二次五月十幾號才拿到二一０萬元云云（見刑事一審卷
    第六十四頁背面），其所述如果屬實，因李信法夫妻之債權在五月八日已獲清償
    ，業如前述，自無再五月十幾日前往向乙○取款。而與李和順所稱與李信法夫妻
    同日獲清償故當日見到李信法夫妻之理。
  ５證人李和順對於受領受償之日，由前所稱之與李信法夫妻同日之五月八日清償改
    為第一次未拿到錢，第二次才拿到錢，前後供述歧異，足見證人李和順之前開證
    詞顯與事實不符。
  ６而五月二日當日錢並未交付，亦未自代書處取得分文，原告自八十七年即開始提
    起訴訟，對還錢之方式，甲○○於偵查伊始係稱「乙○簽借據，我把一千萬拿給
    乙○在我的代書事務所．．．還李信法八十萬，李潘秋玉四百萬．．他欠李和順
    九十五萬是在那還的」，而李和順之債權為九十五萬為其所自承，果當時係李和
    順債權係二百十萬，則其第一次庭訊當不致，自承為九十五萬元，嗣甲○○一直
    無法提出其他剩餘款項交付乙○之收據，且難其自圓，李和順乃於八十八年三月
    五日到場則稱原告欠其二筆九十萬及八十萬，及利息四十四萬，利息只收四十萬
    ，故為二百十萬，惟此與其所開立之九十五萬之清償收據無法吻合，其雖狡辯稱
    是八十萬那筆本票直接還，九十萬元部分因找不到本票及權狀所以另為給據，果
    此則當收據所載之金額應為「九十萬」而非九十五萬元，而李和順嗣改稱為九十
    五萬本金，則清償金額本金部分應為一百七十五萬元，加計十三個月利息恐至少
    應清償二百二十萬以上，而不應為二百十萬元，足証李和順証言顯與甲○○相互
    勾串，而其証稱還錢時乙○在場，果乙○當日將所有積欠之錢還清，而李和順僅
    還一部分本票，乙○當場就未交還之本票及權狀何以未請其書立遺失証明，以確
    保權利，何需於八十六年十一月二十五日始另為出具証明，而如其言乙○於八十
    六年五月份即知其權狀遺失，當即於五月份立即聲請補發俾免遭人無權處分，何
    以延至八十六年十一月十八日始重新向地政機關申請補發權狀（証一）均足証林
    和順滿口謊話，實原告僅欠其六十五萬，而其加計利息為三十萬元故出具九十萬
    之收據，且因八十六年十一月間李和順始告知權狀遺失，敔乙○乃向地政申請補
    發，並要求林和順出具遺失及清償之証明，而清償李和順借款之際，乙○並未在
    場，故並不知權狀已遺失，復因未在場故未令李和順併為出據所有債務清償之証
    明。
三、證據：提出土地登記簿謄本及台灣高等法院高雄分院九十年度上易字第五０九號
    刑事判決各一件為證。
乙、被告方面：
一、聲明：求為判決(一)原告之訴及假執行之聲請均駁回。(二)如受不利之判決，願供擔
    保請准免為假執行之宣告。
二、陳述：
(一)原告附帶民事訴訟起訴主張其於民國八十六年五月二日經被告向訴外人洪美娟借
    款一千萬元，以供償還其他借貸，並設定抵押權與洪美娟，而洪美娟於扣除六十
    萬元利息外，於八十五年五月八日，及同年五月十三日分別將六百八十萬元及二
    百六十萬元匯入被告配偶曾鳳嬌之帳戶；詎被告收取上開款項後，除代原告清償
    李和順之九十五萬元，及李信法、李潘秋玉夫妻之四百九十八萬元，以及台灣中
    小企業銀行之一百零二萬元外，再扣除仲介費用及代書費三十二萬元，餘款二百
    十三萬元拒不返還原告，為此認被告有侵占款項之侵權行為，而請求損害賠償云
    云。
(二)查原告經由被告向訴外人洪美娟借貸一千萬元，並設定抵押權，而由洪美娟先行
    扣除利息六十萬元後，於八十六年五月八日、同年五月十三日分別將六百八十萬
    元及二百六十萬元匯入被告配偶曾鳳嬌之帳戶，此為兩造不爭之事實。惟查：
  (一)八十六年五月二日原告已先行向被告支領九十二萬元，有曾鳳嬌於八十六年五月
    二日存摺影本附於刑事案卷中可佐。
  (二)八十六年五月八日洪美娟匯入六百八十萬元，其使用情形為：
  1.由被告扣除原告先行借支之九十二萬元，及地政規費、代書費三萬元。
  2.被告為原告清償其積欠台灣中小企業銀行之一百零三萬元。
  3.將其餘現金四百八十二萬元交與原告，並由原告清償李信法、李潘秋玉之四百八
  　十萬元借款。
  (三)八十六年五月十三日洪美娟再匯入二百六十萬元，被告扣除三十萬元之佣金後，
    將二百三十萬元交與原告，由原告清償李和順之欠款（據李和順所稱係二百一十
    萬元）。
  (四)上開被告給付與原告之金額扣除六十萬元洪美娟之利息，被告之佣金三十萬元及
    代書等規費三萬元，被告共給付原告九百零七萬元，而原告已將九百零七萬元清
    償台灣中小企業銀行之一百零三萬元、李信法夫婦四百八十萬元、李和順二百一
    十萬元。
(三)按刑事部分一審雖認被告有侵占罪責云云，然其並未斟酌被告有利之證據。而逕
    以原告片面之指訴為憑，與法自有未合。
  (一)查原告乙○於八十八年二月二十二日刑事案件偵查中陳稱被告代其清償債務時「
    沒有經過我（乙○），還錢時我不在場」等語。八十八年十月十四日鈞院刑事庭
    審理時陳稱被告並未通知原告「是他自己（被告）還的」等語。然查，被告代原
    告清償債務時，原告皆曾到場，此已據證人李和順於偵審中迭次指稱係原告自己
    將錢交付等情在卷。而證人李信法在八十八年三月五日刑事偵查中亦證稱「．．
    乙○親手還給我的，在林代書（即被告）那裏還的」等語；證人李潘秋玉於刑事
    案件中亦稱「．．是乙○說要還我們錢，叫我們去的，．．當時乙○沒有進事務
    所，是在林代書事務所外的馬路」等語；鈞院刑事庭八十八年十一月九日審理時
    李潘秋玉亦證稱「是她（原告）帶我去代書那裏還錢，我不認識代書（即被告）
    ，我先生有跟我一起去，乙○沒進去，只有用手指指代書在這裏，叫我自己進去
    」等語。顯見乙○對於還錢時皆有到場，並知悉一切，則其指訴已有瑕疵。
  (二)再查，原告於八十八年十一月九日刑事庭審理時亦陳稱被告僅帶其前往地政事務
    所辦理設定抵押權，其餘塗銷登記及至銀行辦理清償等皆未前往云云。然查，八
    十六年五月九日及同年月十三日被告為原告清償李信法、李潘秋玉及台灣中小企
    業銀行債務後，由原告與被告一同前往屏東縣潮州地政事務所辦理塗銷抵押權登
    記，有土地登記申請書影本二紙附於刑事案卷中可佐，上開申請書上皆記載「代
    理人親自到場辦理」等語，而代理人即為乙○，有上開申請書在刑事卷可查（收
    件字號7451，係塗銷主登記三十、三十三抵押權，即李信法及李潘秋玉之抵押權
    ；而收件字號7660係塗銷主登記二三抵押權，即台灣中小企業銀行之抵押權），
    原告既親自到場辦理債權人李信法、李潘秋玉及台灣中小企業銀行之抵押權塗銷
    登記，則其所稱未曾到地政事務所辦理抵押權塗銷登記乙節，亦與事實不符。
  (三)又查，原告於八十八年二月二十二日刑事偵查中，經檢察官提示原告簽署之收據
    ，其答稱：「我沒有簽，我只有簽本票」等語。然原告於八十七年五月六日鈞院
    民事庭八十七年屏簡字第二二四號確認本票債權不存在事件審理中，原告於起訴
    事實中先則否認有簽署本票及收據，嗣經民事庭法官提示借貸之本票及收據，原
    告又答：「都是我親自簽上的」等語。其先後所稱不一，其指訴自更不足採信。
  (四)八十七年四月間原告向鈞院提起之確認本票債權不存在民事訴訟中，其係主張並
    無一千萬元之借貸，其未簽署本票，亦無收到一千萬元云云。惟經鈞院民事庭判
    決敗訴後，原告復提起刑事告訴，主張被告侵占其餘之二百餘萬元云云。查原告
    以其不動產先後向多人借貸，並設定抵押權，有原告所舉土地登記簿在卷可稽，
    以原告多次借貸之經驗，豈有主張未收到一千萬元後，又改稱被告侵占其二百餘
    萬元之先後不同主張？且以原告借貸之經驗，豈有於八十六年五月間借貸，被告
    未將其餘二百餘萬元大筆款項交付，原告竟直至八十七年四月間始提起民事訴訟
    追討之？顯見原告所訴與事實不符。
  (五)原告稱其僅向李和順借貸六十五萬元，而償還九十五萬元云云。然李和順於刑事
    案件中已到場證稱原告清償二百一十萬元等情在卷。
  1.查原告如僅向李和順借貸六十五萬元，為何會清償九十五萬元？
  2.李和順於八十六年十一月二十五日所簽立與原告之切結書，其記載李和順收到九
  　十五萬償還款情，係因原告向李和順分別以二筆土地借貸一百七十五萬元，其中
  　一筆土地一甲左右係借貸八十萬元（八十八年十月十四日審理筆錄記載八十五萬
  　元顯係筆誤），而另外一筆潭頂之建地則借貸九十五萬元，二者合計一百七十五
  　萬元，加上利息共清償二百一十萬元。惟因李和順將原告以土地權狀質押借貸九
  　十五萬元之所有權狀及本票遺失，李和順乃於原告清償債務後，將八十萬元部分
  　之權狀及本票交還與原告，而另筆九十五萬元部分，則由李和順簽立上開切結書
  　表示有收到九十五萬元款項，以明責任，此已據李和順於刑事案件偵審中一再表
  　明無訛。且原告於八十八年十月十四日刑庭審理中亦陳稱李和順未將權狀歸還，
  　而由另行申請補發等情在卷，原告所稱與李和順所證相符。再李和順亦一再表明
  　原告確有將一筆農地及潭頂之一筆建地向其質押借貸（八十八年十月十四日刑事
  　審理筆錄參照），查原告如未以二筆土地之權狀向李和順借貸，則何以李和順會
  　知悉原告之不動產狀況？況原告亦於八十八年十二月七日鈞院刑事庭審理中自承
  　其確有一筆建地，及一甲多之農地，與李和順所稱相符，更足認原告確以二筆土
  　地向李和順借貸一百七十五萬元，李和順所稱應屬可信。而李和順亦確於八十六
  　年五月十三日將原告清償之款項中之部分一百五十萬元存入李和順配偶李佳芬之
  　郵政帳戶，有李和順於偵查中提出之郵政儲金簿影本在卷可佐。其與洪美娟匯款
  　之時間相同，足認原告確於八十六年五月十三日清償李和順超出九十五萬元之債
　  務，原告所訴與事實確然不合。
三、證據：提出台灣土地銀行潮州分行曾鳳嬌帳戶往來明細表影本一件為證，並聲請
    訊問證人曾水木、陳村裕。
丙、本院依職權調閱本院八十八年度易字第一０八二號侵占案件刑事卷宗。
    理      由
一、本件原告主張其於八十六年五月二日透過以代書為業之被告向訴外人洪美娟借款
    一千萬元，用以償還積欠其他債權人之借款，嗣洪美娟預扣六十萬元利息後，於
    八十六五月八日及同年五月十三日分別將六百八十萬元及二百六十萬元匯入被告
    之妻曾鳳嬌在台灣土地銀行潮州分行所開設之帳戶內，詎被告竟意圖不法之所有
    ，除代原告清償積欠訴外人李和順之九十五萬元，及李信法、李潘秋玉夫妻四百
    九十八萬元，以及台灣中小企業銀行之一百零二萬九千四百二十八元，以及扣除
    其應收仲介費及辦理抵押權設定之代書費用三十二萬元外，餘款二百十二萬零五
    百七十二元拒不交付原告，予以侵吞入己，被告所涉上開侵占罪行，業經台灣高
    等法院高雄分院刑事判決確定，爰依侵權行為法律關係，訴請被告應給付原告上
    開金額及其法定遲延利息。而被告則以原告於洪美娟將前開金額匯入被告之妻曾
    鳳嬌之帳戶前，業先於八十六年五月二日向被告支借九十二萬元，嗣洪美鋗匯入
    四百八十萬元後，其先予扣除原告借支之九十二萬元，及地政規費與代書費三萬
    元，並代原告清償積欠台灣中小企業銀行之借款一百零三萬元，而將其餘現金四
    百八十二萬元交與原告，並由原告清償李信法、李潘秋玉之四百八十萬元借款；
    另於八十六年五月十三日洪美娟再匯入二百六十萬元後，其扣除三十萬元之佣金
    後，將二百三十萬元交與原告，由原告清償李和順之欠款二百十萬元，付與原告
    之金額扣除六十萬元洪美娟之利息，被告之佣金三十萬元及代書等規費三萬元，
    被告共給付原告九百零七萬元，而原告已將九百零七萬元清償台灣中小企業銀行
    之一百零三萬元、李信法夫婦四百八十萬元、李和順二百一十萬元，其並未侵占
    原告向洪娟所借之任何款項等語，資為抗辯。
二、查原告主張其經由被告向訴外人洪美娟借貸一千萬元，而由洪美娟預扣六十萬元
    利息後，於八十六年五月八日及同年月十三日將六百八十萬元及二百六十萬元匯
    入被告配偶曾鳳嬌在台灣土地銀行潮州分行所開設之帳戶之事實，業經被告自認
    屬實，應堪信為實在。至就原告主張被告侵占其償債餘款二百十二萬零五百七十
    二元等情，被告雖以前揭情詞置辯，然查：
　(一)被告於刑事案件偵查中檢察官初訊時係稱：伊係將洪美娟所交付之一千萬元（實
    際應為九百四十萬元）以現金交予乙○，交款當日由乙○親自以現金償還李信法
    八十萬元、李潘秋玉四百萬元，伊並帶乙○去台灣中小企業銀行清償，但清償金
    額多少其則不清楚，伊不知道乙○係於何處償還李和順之欠款，乙○並將剩餘之
    現金取去，伊於交款當日向乙○收取現金三十萬元之仲介費及二萬元左右之代書
    費云云（見偵查卷第三十八頁）；次稱洪美娟所匯入借予乙○之一千萬元，伊均
    交給乙○，並同時在其代書事務所簽發同額之本票及借據各一紙，乙○並支付仲
    介及代書費用三十二萬元，且當場親自還錢予乙○債權人李信法、李潘秋玉、李
    和順，當天伊又帶乙○至銀行還錢，伊未侵占乙○的錢云云（見偵查卷第九十、
    九十一頁）；其再於刑事案件第一審初訊時亦稱：係由乙○親手將欠款對李和順
    、李信法夫婦清償，並由伊帶同乙○清償銀行欠款，剩餘款項均交予乙○云云（
    見刑事第一審卷第二十五頁）；至證人李和順固亦附和被告而證稱：伊分別借款
    九十萬、八十萬予乙○且未設定抵押，該二筆款項乙○係同時清償，清償時伊有
    開證明，是時九十萬的本票不見了，而清償係於代書事務所，是時尚有李信法、
    李潘秋玉在場，錢是乙○親手拿給伊的，計二百一十萬元，伊將一百五十萬存郵
    局，六十萬生意運用，切結書是伊找本票找好幾個月找不到才寫的，切結書上的
    時間是寫切結書的時間不是還錢的時間，切結書是林代書寫的，伊簽名云云（見
    偵查卷第八十七至第八十九頁）。惟參酌下列事項，李和順之證詞顯不可採：
  1.原告僅積欠李和順九十五萬元一節，依偵查卷附之李和順所書立交乙○收執以為
    還款證明之切結書業載明乙○所清償之金額係九十五萬元（見偵查卷第三十四頁
    ），證人李和順證稱乙○清償二百十萬元云云，尚嫌無據。
  2.證人李和順前開證詞，亦核與被告上揭於偵查中所稱：原告在何處還錢予李和順
    ，伊不知道一節有所不符。
  3.本件洪美娟之款項係於八十六年五月八日及十三日分二次匯入被告之妻之帳戶內
    ，其中第一次匯六百八十萬元，第二次匯二百六十萬元，有匯款回條二件在卷可
    參（見偵查卷第四十頁），但本件李信法夫妻之獲清償之金額共四百八十萬元，
    此業經李潘秋玉陳明在卷（見偵查卷第八十八頁背面），另外在五月八日又清償
    台灣中小企業銀行約一百零三萬元，此有臺灣中小企業銀行潮洲分行八十八年十
    月八日潮發字第二二九三號函可參（見刑事第一審卷第十七頁），前開二筆金額
    共約五百八十三萬元，則洪美娟第一次匯入之款項所餘不過九十七萬元左右，如
    何尚能同時清償李和順二百十萬元；且由被告所提出之其妻曾鳳嬌之存摺明細資
    料（見刑事第一審卷第六十七頁），其於洪美鋗匯入六百八十萬元後，僅有提領
    四百八十萬元及一百零三萬元之紀錄，並無提領二百十萬元之紀錄，且當日其帳
    戶餘額亦不過一百零七萬餘元，自無提領二百十萬元以清償李和順之可能。
  4.證人李和順嗣於原審改證稱：伊去過二次甲○○代書事務所，一次是五月八日，
    第一次沒拿到錢，第二次五月十幾號才拿到二一○萬元云云（見刑事第一審卷第
    六十四頁背面），其所述如果屬實，因李信法夫妻之債權在五月八日已獲清償，
    業如前述，自無再於五月十幾日前往向原告取款，而如李和順所稱與李信法夫妻
    同日獲清償之理。
  5.證人李和順對於受領受償之日，由前所稱之與李信法夫妻同日之五月八日清償，
    改為第一次未拿到錢，第二次才拿到錢云云云，前後供述歧異，足見證人李和順
    之前開證詞顯與事實不符。再查證人李潘秋玉在偵查中亦到庭證稱：「我和我先
    生李信法至被告那裏，被告與其妻帶我們去銀行把四百九十八萬元存入我們戶頭
    ，四百九十八萬元不是乙○拿現金給我們的，當時乙○沒有進事務所是在林代書
    事務所外的馬路。」等語（見偵查卷第八十九背面），顯見告訴人積欠李信法、
    李潘秋玉夫妻之四百九十八萬元，亦係由被告代原告清償，並非由原告親自清償
    無誤，被告前揭所稱伊將現金交予原告由原告親自清償債務一節亦屬虛偽。
　(二)被告雖提出其妻之帳戶存摺明細資料（見刑事第一審卷第六十七頁），並稱：李
    和順於八十六年五月十三日獲清償云云，且該帳戶資料並自為記載乙○於八十六
    年五月二日預借九十二萬元，八十六年五月八日洪美娟匯款入戶六百八十萬元，
    八十六年五月八日提領現金四百八十萬元予李信法，同日提領現金一百零三萬元
    予台企銀行，同年月十三日洪美娟轉帳二百六十萬元，同年月十三日予乙○二百
    三十萬元等情。嗣被告並稱上揭該預借之九十二萬元實係預支九十五萬元，因應
    含三萬元費用云云（見刑事第一審卷第七十三頁）。惟被告係屬青壯之年為職業
    代書復兼營民間借貸，且其亦自承該筆原告之借款係屬大筆借款，又其前於原告
    於八十七年四月間對洪美娟提起確認本票債權不存在之訴時復為洪美娟之訴訟代
    理人，亦有原審八十七年五月十一日八十七年度屏簡字第二二四號民事判決卷可
    按（見刑事第一審卷第四十八頁），是被告對該筆借款過程自知之甚詳，卻對以
    下事項供詞前後歧異：
  1.在原告於前開民事案件判決後之八十八年一月間對其提出告訴後，其於檢察官偵
    查中及刑事第一審初訊時均未曾提及原告預借九十二萬之事，嗣於審理中始供稱
    原告有預支九十二萬元之事，但此亦為原告所否認。
  2.被告於偵查中辯稱將洪美娟所匯之款項均交給原告，並同時在其代書事務所由原
    告支付仲介及代書費用三十二萬元，且當場親自還錢予其債權人李信法、李潘秋
    玉、李和順、銀行等情，其後於本案經檢察官偵查起訴後，卻陸續改為首揭分二
    次清償付款云云。
　3.就其向乙○所收取之代書費及佣金現金一節，嗣竟改為相隔十餘日後就乙○所借
　　之款項中扣除，凡此均見被告係臨訟飾詞杜撰之情至明。
　(三)被告所稱原告於八十六年五月二日預借九十二萬元（查被告亦迭改稱實係預借九
    十五萬或九十七萬元，見刑事第一審卷第七十三頁、第一一八頁，其差異為代書
    費或稱三萬元，或稱五萬元）一節，固提出前開帳戶存摺明細資料為證，經查前
　　開存摺明細固記載有於八十六年四月三十日匯入九十四萬元之記錄（被告於刑事
    第一審原不承認洪美娟有匯入該筆款項，但其後經洪美娟當庭陳明後，被告才表
    示要去回去查，見刑事第一審卷第一三八至一三九頁），但該筆款項係由洪美娟
    匯入欲借款予第三人曾水木一節，業據證人洪美娟供明（見刑事第一審卷第一三
    七頁、第一三九頁背面），並有臺灣土地銀行潮洲分行八十九年九月六日潮存字
    第八九００五三九號函可參（見刑事第一審卷第一二五頁），經核與證人曾水木
    在刑事第一審所供情節相符（見刑事第一審卷第一七七頁）；被告固辯稱其係於
    八十六年五月九日、十日分別交付予曾水木云云，並提出前開存摺明細為證，惟
    證人曾水木在刑事第一審到庭證稱：其係於被告甲○○拿謄本予伊經其核對無誤
    後簽發本票受領款項，時間約係八十六年四月二十六日隔二、三日後等語（見刑
    事第一審卷第一七七至一七八頁）；而依曾水木所提出之土地登記簿謄本（見刑
    事第一審卷第一八四頁），其土地抵押權之設定登記日期為八十六年四月二十九
    日，故曾水木上揭所言應係指四月二十九日設定登記後隔二、三日始由被告處受
    領，則以證人曾水木需款之情，被告自無於八十六年四月三十日已收受洪美娟所
    匯款項，卻於曾水木所有之土地為設定登記之四月二十九日後相隔約十日後之八
    十六年五月九日始行付款之理（況由被告所提出之存摺明細可見，洪美娟所匯入
    之款項，被告均係於匯入當日即以提領動用）。是該帳戶旋於二日（八十六年五
    月二日－其前一日為五月一日係勞動節，銀行不上班）所提領之前揭被告所稱之
    預借予原告之九十二萬元，實應為用以支付曾水木之用，被告所辯其於八十六年
    五月二日自上揭帳戶提領款項預借予原告自不可採。至於曾水木在刑事第二審審
    理中到庭證稱：「我曾經透過他（指被告）向民間借錢。我是在八十六年四月底
    有拿資料給林子振去設定抵押，借了壹佰萬元。我是第一次拿三十六萬元，第二
    次拿了餘額，總共拿了玖拾萬零伍仟元。第一次是五月九日、第二次是五月十日
    。利息是算三個月，代書費五千元，仲介費是三萬元。借錢的紀錄我有記載在我
    的記事簿，我再寄來法院。」云云（見刑事第二審卷第四十四頁），經核與其在
    刑事第一審所述情節不同，且其在刑事第一審作證時之八十九年十二月十四日，
    離其向洪美捐借錢之時間較近，並未能明確指述詳細被告交付金錢日期，何以在
    刑事第二審作證之九十年五月十日，卻能詳細指出交付金錢日期，顯然常理有違
    ，足徵其在刑事第二審所述無非迴護被告之詞，不足採信。至曾水木於刑事第二
    審作證時雖陳稱：會提出借錢的記事簿云云，然觀其嗣所提「記事簿」，僅記載
    ：「５月份　支農會套袋　50件X0000－000,000－林30」、「10日　農藥一批
    66,000－」、「32綱１甲地用　180,000－」、「雞屎　300包X150－45,000－」
    、「14日　地租２年　100,000－50林」．．．（見刑事第二審卷第一三二頁）
    ，被告雖謂曾水木上開所記「支農會套袋」同欄後方之「林30」及「地租２年」
    同欄後方之「50林」，即為借款之記錄云云，然其就入款何以未予單獨列載，已
    堪存疑，且各該額數亦與其所證內容未符，自無從資為有利於被告之論據。另外
    ，證人陳村裕在本院調查中供稱：其於八十六年間曾至被告之代書事務所，當時
    曾聽到有一胖胖的女人要向被告借一千萬元，因為那位女人借的金額很大，所以
    ，其特別注意，該女人並說要先借一百萬元，但被告當時說沒有那麼多錢，因此
    ，先借九十幾萬元給那位女人等語（見刑事第二審卷第四十三頁），意指當日借
    錢之人即為原告，惟其說詞業為原告所否認，而參酌被告前供稱：其係由銀行提
    出款項交給原告云云，而陳村裕則未供述被告有至銀行提款一事，顯見其所證述
    情節並非事實，不足為被告有利之證據。綜據上情，被告所辯不足採信，原告主
    張應堪信為實在。
三、綜上所述，本件原告於八十六年五月二日委由被告向訴外人洪美娟借款一千萬元
    ，用以償還積欠其他債權人之借款，嗣洪美娟預扣六十萬元利息後，於八十六五
    月八日及同年五月十三日分別將六百八十萬元及二百六十萬元匯入被告之妻曾鳳
    嬌在台灣土地銀行潮州分行所開設之帳戶內，詎被告除代原告清償積欠訴外人李
    和順之九十五萬元，及李信法、李潘秋玉夫妻四百九十八萬元，以及台灣中小企
    業銀行之一百零二萬九千四百二十八元，以及扣除其應收仲介費及辦理抵押權設
    定之代書費用三十二萬元外，就餘款二百十二萬零五百七十二元竟拒不交付原告
    ，予以侵吞入己，則原告依侵權行為法律關係，訴請被告應給付原告上開金額及
    自刑事附帶民事訴訟起訴狀送達被告翌日起按法定利率計算之遲延利息，於法即
    無不合，所訴應予准許。又兩造就本判決各陳明願供擔保，聲請宣告假執行，或
    免為假執行之宣告，核均無不合，爰分別酌定相當之擔保金額，併准許之。
據上論結，本件原告之訴為有理由，並依民事訴訟法第七十八條、第三百九十條第二
項、第三百九十二條，判決如主文。
中　　　華　　　民　　　國　　九十一　　年　　　一　　　月　　　四　　　日
                                          臺灣屏東地方法院民事第一庭
~B法      官  洪　有　川
右為正本係照原本作成。
如對本判決上訴應於判決送達後二十日內向本院提出上訴狀。
~B法院書記官  陳　惠　蓉
中　　　華　　　民　　　國　　九十一　　年　　　一　　　月　　　四　　　日
